臺灣宜蘭地方法院民事判決
109年度訴字第475號
原      告  俞莉萍  




訴訟代理人  吳秀菊律師
被      告  林張素貞
            林必顯  

共      同
訴訟代理人  吳錫銘律師
複  代理人  李异蓁  
上列當事人間請求返還價金等事件，本院於中華民國111年5月25
日言詞辯論終結，判決如下：    
　　主　文
被告林必顯應給付原告新臺幣玖萬貳仟零玖拾玖元，及自民國一
百一十年四月十六日起至清償日止，按週年利率百分之五計算之
利息。
原告其餘之訴駁回。
訴訟費用由被告林必顯負擔百分之一，餘由原告負擔。
本判決第一項得假執行。但被告林必顯如以新臺幣玖萬貳仟零玖
拾玖元為原告預供擔保，得免為假執行。
原告其餘假執行之聲請駁回。
　　事實及理由
壹、程序部分
    按「訴狀送達後，原告不得將原訴變更或追加他訴。但有下
    列各款情形之一者，不在此限：一、被告同意者。」「被告
    於訴之變更或追加無異議，而為本案之言詞辯論者，視為同
    意變更或追加。」民事訴訟法第255條第1項第1款、第2項分
    別定有明文。查原告起訴原聲明：㈠被告2人應連帶給付原告
    新臺幣（下同）5,250,000元，及自起訴狀繕本送達翌日起
    至清償日止，按週年利率5%計算之利息。㈡被告林必顯應給
    付原告362,186元，及自起訴狀繕本送達翌日起至清償日止
    ，按週年利率5%計算之利息。被告林張素貞應給付原告362,
    186元，及自起訴狀繕本送達翌日起至清償日止，按週年利
    率5%計算之利息。如其一被告為給付，其餘被告於給付之範
    圍內免於給付之義務。㈢願供擔保請准宣告假執行（見本院
    卷一第7-9頁）。嗣於民國110年4月16日具狀追加及變更其
    聲明為：先位聲明㈠被告2人應連帶給付原告6,592,627元，
    及自起訴狀繕本送達翌日起至清償日止，按週年利率5%計算
    之利息。㈡被告林張素貞應將其為抵押權人之宜蘭縣○○鎮○○
    段000地號、同段796-1地號土地全部上所設定5,750,000元
    之普通抵押權予以塗銷。㈢前開聲明㈠，願供擔保請准宣告假
    執行。備位聲明㈠被告林張素貞應給付原告5,250,000元，及
    自起訴狀繕本送達翌日起至清償日止，按週年利率5%計算之
    利息。㈡被告林必顯應給付原告1,342,627元，及自起訴狀繕
    本送達翌日起至清償日止，按週年利率5%計算之利息。被告
    林張素貞應給付原告1,342,627元，及自起訴狀繕本送達翌
    日起至清償日止，按週年利率5%計算之利息。如其一被告為
    給付，其餘被告於給付之範圍內免於給付之義務。㈢被告林
    張素貞應將其為抵押權人之宜蘭縣○○鎮○○段000地號、同段7
    96-1地號土地全部上所設定5,750,000元之普通抵押權予以
    塗銷。㈣前開聲明㈠、㈡，願供擔保請准宣告假執行（見本院
    卷一第155-157頁）。而被告就原告上揭所為變更追加，未
    經表示任何異議即為本案之言詞辯論，揆諸前開規定，原告
    訴之變更追加，自應准許。
貳、實體部分　　　　
一、原告主張：被告2人為夫妻，被告林必顯係原告原生家庭之
    胞兄，被告林張素貞原為宜蘭縣○○鎮○○段000地號、同段796
    -1地號土地（下分別稱系爭796號土地、系爭796-1號土地，
    合稱系爭土地）之所有人，被告2人明知系爭土地地勢陡峭
    ，為林地目、山坡地保育區根本無法建築建物，竟於105年
    間共同向原告謊稱系爭土地為農地，其中一部分可興建建物
    ，將來可以進行耕作、開發、轉售，並謊稱曾有他人願以80
    0萬元以上之金額向被告林張素貞購買系爭土地云云，致原
    告陷於錯誤，而於105年2月15日向被告林張素貞以800萬元
    之價格購買系爭土地（下稱系爭買賣契約），並陸續給付被
    告525萬元之價金，因而受有損害。又被告出售系爭土地予
    原告後，仍持續占有使用系爭土地，並利用系爭土地種植水
    果販售得利，迄今已賺得1,342,627元之款項。再被告林張
    素貞於將系爭土地所有權移轉登記予原告後，又在原告未同
    意及不知情之下，設定575萬元抵押權於系爭土地上（下稱
    系爭抵押權），亦侵害原告之權利。而原告發現遭詐欺後，
    已發函向被告表示解除系爭買賣契約及撤銷向被告林張素貞
    購買系爭土地之意思表示，為此，爰先位依民法第184條、
    第185條之規定請求被告2人連帶賠償因共同詐欺原告所造成
    之損害525萬元及1,342,627元，共計6,592,627元（此即先
    位聲明㈠），及依民法第767條、第184條之規定，請求被告
    林張素貞塗銷系爭抵押權（此即先位聲明㈡）；備位依民法
    第259條、第179條、第184條之規定，請求擇一有利命被告
    林張素貞返還原告已給付之買賣價金525萬元（此即備位聲
    明㈠），及依民法第179條、第184條、第177條第1項之規定
    ，請求擇一有利命被告2人給付其等占有系爭土地種植水果
    販賣之所得1,342,627元（此即備位聲明㈡），及請求依民法
    第767條、第184條之規定，請求被告林張素貞塗銷系爭抵押
    權（此即備位聲明㈢）等語，並聲明：如前揭變更後聲明所
    示。
二、被告則以：被告並無對原告詐欺之行為，原告於購買系爭土
    地前曾多次到現場勘查，亦曾委託訴外人鍾宗仁至系爭土地
    勘查及鑑界，被告並未向原告提供不實訊息，原告主張撤銷
    遭詐欺之意思表示、解除契約及依侵權行為請求損害賠償均
    無理由，縱原告得撤銷遭詐欺之意思表示，亦罹於1年除斥
    期間；又因原告於105年簽約時就系爭買賣契約之買賣價金
    僅給付225萬元，尚有餘款575萬元未付，故買賣雙方同意於
    系爭土地移轉予原告後，由被告林張素貞設定575萬元抵押
    權於原告所有之系爭土地上，且抵押權設定非被告可單方申
    辦登記，被告自無可能未經同意擅自申辦，是原告請求塗銷
    系爭抵押權登記，亦無理由；又被告林必顯雖確有於系爭土
    地移轉予原告後，繼續占有使用系爭土地種植柑橘，然此係
    因受原告委託持續使用、維護系爭土地，避免遭行政機關裁
    罰，自亦無不當得利、侵權行為或返還無因管理之利益之問
    題，被告林張素貞則根本未占有使用系爭土地等語，資為抗
    辯，並聲明：㈠原告之訴駁回。㈡如受不利判決，願供擔保請
    准宣告免為假執行。
三、兩造不爭執事項：
  1.宜蘭縣○○鎮○○段000地號、796-1地號土地（即系爭土地）原
    為被告林張素貞所有。
  2.原告與被告林張素貞於105年2月15日簽訂土地買賣契約，約
    定由被告林張素貞出售其所有系爭土地予原告，約定價金為
    800萬元，被告林張素貞並應於該日即將系爭土地交付予原
    告占有。
  3.原告因系爭買賣契約，迄今已支付525萬元之款項。被告林
    張素貞並已於105年5月26日將系爭土地所有權移轉登記予原
    告。
  4.系爭土地於105年5月26日同時經設定有權利人為被告林張素
    貞之抵押權，擔保被告林張素貞對原告總額575萬之債權清
    償（即系爭抵押權）。
  5.宜蘭縣○○鎮○○段00000地號土地為山坡地保育區之暫未編定
    土地，適用林業用地之管制，除造林、苗圃及林下經濟經營
    等林業使用外，不得為建物興建或農作之使用。
  6.系爭土地自105年2月15日迄今，均為被告林必顯占有使用，
    被告林必顯並以之作為種植桶柑及椪柑之用。
四、本院之判斷：
(一)原告之先位請求有無理由
　1.原告可否依民法第184條、第185條之規定請求被告2人連帶
    賠償6,592,627元：
　⑴按「當事人主張有利於己之事實者，就其事實有舉證之責任
    。」民事訴訟法第277條前段定有明文。查本件原告主張被
    告2人應依民法第184條、第185條之規定連帶賠償6,592,627
    元，無非以被告2人共同對原告施用詐術，致原告陷於錯誤
    ，因而受有525萬元價金給付及1,342,627元遭被告占有使用
    系爭土地之損害等情，為其論據，而上情則為被告所否認，
    揆諸前開規定，就此侵權行為成立之事實，自應由原告負舉
    證之責任。
　⑵查原告就所稱詐欺之事實，固主張：原告長年旅居美國，對
    國內不動產知識淺薄且無經驗，被告2人明知系爭土地地勢
    陡峭，為林地目、山坡地保育區根本無法建築建物，且土地
    價值也沒有800萬元，竟於105年間共同向原告謊稱系爭土地
    是農地，可興建建物，將來可以進行耕作、開發、轉售，並
    謊稱曾有他人願以800萬元以上之金額向被告林張素貞購買
    系爭土地，原告因此陷於錯誤，誤以為系爭土地確屬農地，
    方與被告林張素貞簽立系爭買賣契約，又原告於買賣前對於
    系爭土地之現狀都不清楚，過戶、點交等事宜亦都委由友人
    即訴外人鍾宗仁辦理，但鍾宗仁也都沒有在買賣成立前到系
    爭土地勘查等語（見本院卷一第37-43頁）。而鍾宗仁前於
    臺灣宜蘭地方檢察署109年度偵字第6274號本件原告對被告
    所提出之刑事詐欺及竊佔案件偵查中，則證稱：我於105年2
    月15日簽約的前一天有與原告去系爭土地現場，我聽到林必
    顯跟林張素貞說系爭土地可以蓋農舍，還可以開發成遊樂區
    等語（見臺灣宜蘭地方檢察署109年度偵字第6274號卷第95-
    96頁）。惟查負責辦理系爭土地買賣簽約及過戶之代書助理
    即訴外人莊夏玫則於偵查中證稱：兩造於105年2月15日簽約
    時，我有把請領過來的土地謄本及土地使用分區證明書都提
    示給雙方看，契約內容也有逐條解釋給原告聽，原告也有親
    自在場等語（見臺灣宜蘭地方檢察署109年度偵字第6274號
    卷第96頁），而本院觀諸原告所自行提出之系爭土地第一類
    登記謄本，其列印時間為「105年5月27日」，而該謄本上就
    系爭796號土地之土地標示部係記載「地目：林、使用分區
    ：（空白）」，就系爭796-1號土地之土地標示部則記載「
    地目：林、使用分區：山坡地保育區」（見本院補字卷第23
    -25頁），又被告於前開偵查案件中所提出列印時間為「105
    年2月15日」之系爭土地第一類登記謄本，其土地標示部之
    記載亦同上述，另被告於前開偵查案件中所提出發文時間為
    「105年2月15日」之宜蘭縣頭城鎮公所都市○○○○○○○區○○○○○
    ○○○○000號土地之土地使用分區為「一般保護區」（見臺灣
    宜蘭地方檢察署109年度偵字第6274號卷第109-111頁），憑
    此可見系爭土地於兩造簽立系爭買賣契約時，其土地登記謄
    本、使用分區證明書上即已明確記載系爭土地並非農地，且
    分別為一般保護區及山坡地保育區，甚為明確，本院考諸上
    開資料均屬公開資料，任何人均可以取得，且原告購買系爭
    土地之總價金高達800萬元，衡諸一般常情勢必會對所購買
    之標的進行相當之調查，再考量莊夏玫於偵查案件中證述於
    簽約時均有提示上述文件予雙方閱覽、並有逐條解釋契約內
    容給原告知悉，堪信本件原告於簽約時，應對系爭土地之實
    際情形應已有相當之了解，原告主張被告隱瞞系爭土地之地
    目為林地而向其佯稱為農地、可以蓋農舍之情，尚難採信。
    至原告另主張被告向其謊稱系爭土地之價值高達800萬元，
    但系爭土地之公告現值約僅170萬元等語，惟原告就其此節
    主張，並未舉出任何證據以實其說，則被告是否確曾對原告
    有上開表示，原告並無法證明，再者，不動產標的物因其稀
    缺性及不可取代性，並無明確之客觀價值，並因不同人對於
    不動產之需求程度、市場環境、資力多寡、資金鬆緊、時空
    環境而對於同一不動產可能有截然不同之價值評估，是本件
    縱認被告確有對原告為上開表示，亦僅為被告對於系爭土地
    未來價值之評估，且依原告之年齡、智識，尚非無社會經驗
    之人，依一般社會常情亦絕無可能僅因被告單方面宣稱系爭
    土地價值高達800萬元即同意以此價格購買，是原告執前情
    主張被告有詐欺土地之價值云云，亦無可採。
　⑶綜前所述，本件依原告所提現有證據，尚難認被告確有詐欺
    原告之情，則原告據此依民法第184條、第185條之規定請求
    被告連帶賠償，自屬無理由。
　2.原告可否依民法第767條或第184條之規定請求被告林張素貞
    塗銷系爭抵押權：　 
　⑴查原告主張依民法第767條或第184條之規定請求被告林張素
    貞塗銷系爭抵押權，無非以被告林張素貞在原告未同意及不
    知情之下，設定575萬元系爭抵押權於系爭土地上，為其主
    要論據，而上情則為被告林張素貞所否認，揆諸前述民事訴
    訟法第277條前段規定，就此權利存在之事實，自應由原告
    負舉證之責任。
　⑵查原告固主張：原告並未同意及知悉被告林張素貞於系爭土
    地上設定抵押權，系爭買賣契約亦未約定設定系爭抵押權，
    原告係於本案訴訟繫屬前方知悉系爭土地上設定有系爭抵押
    權，系爭抵押權係被告林張素貞擅自設定，且原告就系爭買
    賣契約之買賣價金業已支付525萬元等語（見本院卷一第157
    -159頁）。惟查，原告與被告林張素貞係於105年2月15日簽
    立系爭買賣契約，而依系爭買賣契約之約定，原告於簽約時
    僅需支付第一期款225萬元，餘款575萬元另分六期，於106
    年6月30日開始每年給付100萬元至全部清償完畢止，此有系
    爭買賣契約在卷可稽（見本院補字卷第27-29頁），是被告
    林張素貞於105年5月26日將系爭土地所有權移轉登記予原告
    時，其對於原告確有575萬元之買賣價金債權未經清償，確
    屬無訛。又「土地登記，除本規則另有規定外，應由權利人
    及義務人會同申請之。」土地登記規則第26條定有明文。是
    抵押權之登記，除法定之特別情況以外，並非權利人所得單
    獨申辦登記，必由權利人及義務人會同申請，地政機關始會
    據以完成登記，而本件經本院向宜蘭縣宜蘭地政事務所調取
    系爭抵押權之設定登記文件，依宜蘭縣宜蘭地政事務所以11
    0年10月21日宜地伍字第1100009702號函所檢附之土地登記
    申請書、土地抵押權設定契約書上，均確有原告之蓋章，且
    核與宜蘭○○○○○○○○○所核發之印鑑證明相符，亦有前開文件
    在卷可稽（見本院卷一第249-254頁），憑此可見系爭抵押
    權應為原告所同意所設定，否則原告當不會親自或授權他人
    於土地登記申請書、土地抵押權設定契約書蓋章。從而，原
    告主張系爭抵押權為被告林張素貞未經其同意擅自設定，屬
    侵權行為云云，應與事實不符，難堪採憑。又系爭抵押權設
    定時，被告林張素貞確對原告存有575萬元之買賣價金債權
    ，已如前述，而原告嗣後雖有再給付部分價金，然對系爭買
    賣契約所約定應付之價金仍未全部給付完畢，亦為原告所是
    認，是被告林張素貞對原告仍有系爭抵押權所擔保之買賣價
    金債權，亦堪認定，從而，原告依民法第767條之規定，請
    求塗銷系爭抵押權，亦屬無據。
　⑶綜前所述，原告依民法第184條、第767條之規定請求被告林
    張素貞塗銷系爭抵押權，並無理由。　
　⒊綜上所述，原告所為先位請求，均無理由。　
(二)原告之備位請求有無理由　　
　1.原告請求被告林張素貞賠償或返還525萬元部分：
　⑴原告可否依民法第184條之規定請求被告林張素貞賠償525萬
    元：
　　查原告主張被告林張素貞應依民法第184條之規定賠償525萬
    元，無非以被告林張素貞對原告施用詐術，致原告陷於錯誤
    ，因而受有525萬元買賣價金之損害等情，為其論據。惟原
    告就所主張被告林張素貞有對其施用詐術等情，與卷存其他
    證據不符，其主張無從採信，其理由如前「貳、四、(一)、
    1.」所述，則依現有證據既然無法認定被告林張素貞對原告
    施用詐術，則原告據以依民法第184條之規定請求被告林張
    素貞賠償525萬元，亦屬無據。
　⑵原告可否依民法第179條之規定請求被告林張素貞返還525萬
    元：
　  查原告主張被告林張素貞應依民法第179條之規定返還原告
    目前已實際支付之系爭買賣契約價金525萬元，無非以原告
    係因被告林張素貞之詐欺而與被告林張素貞簽立系爭買賣契
    約，原告得依民法第92條之規定撤銷該意思表示，撤銷後系
    爭買賣契約即歸於無效，被告林張素貞自無法律上原因保有
    原告先前已支付之系爭買賣契約價金525萬元，應負返還責
    任等情，為其論據，而原告目前確已支付525萬元之系爭買
    賣契約價金予被告林張素貞等情，固為兩造所不爭執。惟原
    告此部分所主張被告林張素貞詐欺之事實，即如前「貳、四
    、(一)、1.」、「貳、四、(二)、1.、(1)」所述之相同事
    實，而原告所主張此情因與卷存其他證據不符，其主張無從
    採信，其理由已如前「貳、四、(一)、1.」所述，則依現有
    證據既然無法認定被告林張素貞對原告詐欺，則原告自不得
    依民法第92條之規定撤銷其意思表示；況且，本件縱認被告
    有就系爭土地是否屬於農地乙節詐欺原告，則依原告所提出
    列印時間為「105年5月27日」之系爭土地登記謄本即已明確
    記載系爭土地之地目均為「林」，系爭796-1號土地之使用
    分區為「山坡地保育區」（見本院補字卷第23-25頁），堪
    信原告至遲於105年5月27日即已知悉系爭土地確非為農地甚
    明，則原告未於1年內向被告林張素貞為意思表示之撤銷，
    其本件行使撤銷權亦已罹於民法第93條所規定之除斥期間甚
    明；據此，本件原告既未合法撤銷其意思表示，則系爭買賣
    契約即屬合法、有效，被告林張素貞自得本於系爭買賣契約
    之約定自原告受領並保有525萬元之買賣價金，從而，原告
    依民法第179條之規定請求被告林張素貞返還原告目前已實
    際支付之系爭買賣契約價金525萬元，自亦屬無據。
　⑶原告可否依民法第259條之規定請求被告林張素貞返還525萬
    元：
　①按「契約解除時，當事人雙方回復原狀之義務，除法律另有
    規定或契約另有訂定外，依左列之規定：一、由他方所受領
    之給付物，應返還之。二、受領之給付為金錢者，應附加自
    受領時起之利息償還之。」民法第259條第1款、第2款固有
    明文。惟前開回復原狀返還請求權之成立，係以當事人間之
     契約經合法解除為前提，若當事人並無合法解除契約，則
    自無前開請求回復原狀之權。
　②查原告主張被告林張素貞應依民法第259條之規定返還原告目
    前已實際支付之系爭買賣契約價金525萬元，無非以其已於1
    09年6月2日寄發存證信函向被告表示解約等情，為其主要論
    據，而原告目前確已支付525萬元之系爭買賣契約價金予被
    告林張素貞等情，固為兩造所不爭執。惟被告林張素貞則辯
    稱原告並無任何解除系爭買賣契約之權利等語。而查原告對
    其本件得解除契約之依據，並未提出任何說明或主張，本院
    觀諸其所寄發予被告林張素貞之存證信函，其亦僅於函內稱
    上述遭被告詐欺之情事，是經核亦僅為前述原告所主張「撤
    銷意思表示」之事由，而非依法或依契約所得「解除契約」
    之事由，則本件依原告所提事證，尚難認其已取得解除系爭
    買賣契約之權利，從而，原告既無系爭買賣契約之解除權，
    則系爭買賣契約自然不因其上述存證信函之送達而生解除之
    效力，原告據以依民法第259條之規定請求被告林張素貞返
    還525萬元，自亦屬無據。
　⑷綜前所述，原告請求被告林張素貞賠償或返還先前所給付之
    系爭買賣契約價金525萬元部分，均屬無據，並無理由。
　2.原告請求被告2人不真正連帶給付1,342,627元部分：
　⑴原告可否依民法第177條第1項之規定請求無因管理之利益：
　①查原告主張本件於被告出售系爭土地後，系爭土地仍由被告
    占有使用，被告並利用系爭土地種植柑橘販賣得利，自105
    年2月15日至109年6月15日之期間共獲利1,342,627元，並據
    此主張原告得依民法第177條第1項無因管理之規定，請求被
    告2人不真正連帶給付1,342,627元之利益等語。而對原告所
    主張上情，被告林必顯固不爭執確有於上揭期間繼續占有使
    用系爭土地種植柑橘販賣得利，惟辯稱：伊是受原告委託，
    因原告若長期不管理使用系爭土地將遭罰鍰，故委託伊繼續
    使用系爭土地，兩造也有說好伊種植柑橘之所得由伊取得等
    語，被告林張素貞則辯稱：伊沒有占有系爭土地，種植柑橘
    一事係被告林必顯處理等語（見本院卷一第320-322頁）。
　②惟按「未受委任，並無義務，而為他人管理事務者，其管理
    應依本人明示或可得推知之意思，以有利於本人之方法為之
    。」「管理事務不合於前條之規定時，本人仍得享有因管理
    所得之利益，而本人所負前條第1項對於管理人之義務，以
    其所得之利益為限。」民法第172條、第177條第1項分別定
    有明文。準此，無因管理請求權之成立，以管理人無法律上
    之義務，並以為他人管理事務為要件，此「為他人」管理事
    務，指管理人認識其所管理的，係他人事物，並欲使管理事
    務所生的利益歸於該他人（本人）而言，亦即，無因管理之
    成立，除行為人所管理之事務客觀上為他人事務以外，尚須
    以行為人主觀上有為他人管理之意思為其要件。查本件原告
    主張被告於原告購得系爭土地後，仍繼續利用系爭土地種植
    柑橘販賣得利等情，雖為被告林必顯所不爭執，然被告林必
    顯則否認兩造間已成立無因管理之法律關係，而本院自被告
    林必顯以自己之名義經營果園、販賣柑橘、販售所得亦自行
    收取之行為觀之，堪信被告林必顯應係為自己之利益而種植
    柑橘販賣得利，亦即，依現有之證據尚難認被告林必顯主觀
    上有為原告管理事務之管理意思，其種植柑橘販售之行為難
    認屬「為他人（即原告）」管理事務，從而，本件尚難認被
    告林必顯與原告間已成立無因管理之法律關係，則原告自無
    從依民法第177條第1項之規定，請求被告林必顯給付種植柑
    橘販賣之所得利益；至被告林張素貞既否認有利用系爭土地
    種植柑橘販賣得利，原告亦未提出其他證據系爭土地上種植
    柑橘、經營果園者為被告林張素貞，則原告依民法第177條
    第1項之規定，請求被告林張素貞給付種植柑橘販賣之所得
    利益，自亦屬無據。
　⑵原告可否依民法第179條、第184條之規定請求不當得利或損
    害賠償：
　①按「無法律上之原因而受利益，致他人受損害者，應返還其
    利益。雖有法律上之原因，而其後已不存在者，亦同。」「
    不當得利之受領人，除返還其所受之利益外，如本於該利益
    更有所取得者，並應返還。但依其利益之性質或其他情形不
    能返還者，應償還其價額。」「因故意或過失，不法侵害他
    人之權利者，負損害賠償責任。」民法第179條、第181條、
    第184條第1項前段分別定有明文。而無權占有他人不動產，
    可獲得相當於租金之利益，此為社會通常之觀念（最高法院
    61年台上字第1695號判例意旨參照）。
　②查本件原告自被告林張素貞購買系爭土地，被告林張素貞並
    已於105年5月26日將系爭土地所有權移轉登記予原告等情，
    為兩造所不爭執，是系爭土地自105年5月26日起，即為原告
    所有，此情首堪認定。而原告主張系爭土地自被告林張素貞
    出售予其至109年6月15日之期間，均為被告所占有使用等情
    ，為被告林必顯所不爭執，被告林必顯雖辯稱其係受原告之
    委託利用系爭土地，原告有同意其利用系爭土地種植柑橘出
    售牟利等情，惟被告林必顯就其抗辯上情，未據提出任何證
    據以實其說，本院尚難認被告林必顯係基於原告之同意而使
    用系爭土地，從而，系爭土地既然從105年5月26日起即為原
    告所有，則揆諸前開說明，被告林必顯自斯時起未經原告同
    意繼續占有使用系爭土地，獲得相當於租金之利益，自屬不
    當得利，且致原告無從管理使用系爭土地而行使所有權，亦
    屬侵權行為，從而，原告應得向被告林必顯請求自105年5月
    26日起至109年6月15日期間占有系爭土地相當於租金之利益
    ，其餘部分（即105年2月15日至105年5月25日期間部分），
    則因原告斯時尚非系爭土地之所有人，被告林必顯縱有占有
    使用系爭土地，亦不對原告構成侵權行為或不當得利，原告
    該部分請求尚屬無據；至被告林張素貞部份，原告雖主張其
    亦有占有使用系爭土地種植柑橘，惟此情既為被告林張素貞
    所否認，原告對此亦未提出其他證據以實其說，則原告此部
    分主張應屬無據。
　③復按「以自任耕作為目的，約定支付地租使用他人之農地者
    ，為耕地租用。」「地租不得超過地價百分之8，約定地租
    或習慣地租超過地價百分之8者，應比照地價百分之8減定之
    ，不及地價百分之8者，依其約定或習慣。」「前項地價指
    法定地價，未經依法規定地價之地方，指最近3年之平均地
    價。」土地法第106條第1項、第110條第1項、第2項分別定
    有明文。又所謂法定地價，依土地法第148條規定，係指土
    地所有權人依該法規定所申報之地價，而在平均地權條例施
    行區域，係指土地所有權人於地政機關舉辦規定地價或重新
    規定地價時之公告期間內申報之地價，未於該期間內申報者
    ，以公告地價之80%為其申報地價，平均地權條例第16條亦
    有規定。查本件原告得請求被告林必顯給付自105年5月26日
    起至109年6月15日期間占有系爭土地相當於租金之利益，業
    如前述，本院並審酌被告林必顯占有系爭土地係供己種植柑
    橘販賣牟利，並審酌系爭土地之交易價值（即被告林張素貞
    出售予原告之價金800萬元），認為被告林必顯占有使用系
    爭土地所得之利益應以土地申報總價年息8%計算為適當，又
    查系爭土地於105年之申報地價為每平方公尺48元，107年、
    109年之申報地價為每平方公尺15元（見本院卷二第43、45
    頁），依此計算被告林必顯於105年5月26日起至109年6月15
    日期間所受相當於租金之利益應為92,099元（計算式如附表
    ），則原告請求被告林必顯給付92,099元，為有理由，應予
    准許。至原告請求逾上開範圍之部分，為無理由，不應准許
    。原告請求被告林張素貞給付部分，因原告未能證明被告林
    張素貞有無權占有系爭土地之情，業如前述，其對被告林張
    素貞之請求自應為無理由。
　④末按「給付無確定期限者，債務人於債權人得請求給付時，
    經其催告而未為給付，自受催告時起，負遲延責任。其經債
    權人起訴而送達訴狀，或依督促程序送達支付命令，或為其
    他相類之行為者，與催告有同一之效力。」「遲延之債務，
    以支付金錢為標的者，債權人得請求依法定利率計算之遲延
    利息。」「應付利息之債務，其利率未經約定，亦無法律可
    據者，週年利率為百分之5。」民法第229條第2項、第233條
    第1項前段、第203條分別定有明文。原告對被告林必顯之侵
    權行為及不當得利請求權，為未定給付期限之金錢債權，揆
    諸前開規定，原告請求被告林必顯給付自民事準備(一)暨擴
    張訴訟標的金額狀繕本送達被告翌日即110年4月16日（見本
    院卷一第169頁）起至清償日止之法定遲延利息，為有理由
    。
　⑶綜前所述，原告依民法第179條、第184條第1項前段之規定，
    請求被告林必顯給付相當於105年5月26日起至109年6月15日
    期間租金之利益92,099元，為有理由，應予准許，逾此部分
    之請求及對被告林張素貞之請求，則屬無據。
　⒊原告請求被告林張素貞塗銷系爭抵押權部分：　
　　原告此部分請求為無理由，其理由同前「貳、四、㈠、2.」
    所述。
五、綜上所述，本件原告於105年間向被告林張素貞購買系爭土
    地，依現有證據尚難認被告於系爭買賣契約簽立過程有何詐
    欺之情，系爭抵押權之設定亦屬合法有效，是原告先位依民
    法第184條、第185條之規定請求被告2人連帶賠償6,592,627
    元，及先位及備位均依民法第184條、第767條規定請求被告
    林張素貞塗銷系爭抵押權，均屬無據，應予駁回；又原告主
    張解除系爭買賣契約或撤銷其買受之意思表示，亦無理由，
    是原告備位依民法第184條、第179條、第259條之規定請求
    被告林張素貞賠償或返還原告所付之價金525萬元，亦屬無
    據，應予駁回；惟因被告林必顯於原告取得系爭土地迄至10
    9年6月15日之期間，仍未經原告同意繼續占有使用系爭土地
    種植柑橘，則原告依民法第184條第1項前段、第179條之規
    定請求被告林必顯給付相當於上開期間租金之利益92,099元
    ，及自民事準備(一)暨擴張訴訟標的金額狀繕本送達被告翌
    日即110年4月16日起至清償日止，按週年利率5%計算之利息
    ，為有理由，應予准許；逾此部分之請求及對被告林張素貞
    之請求，均屬無據，應予駁回。
六、本件原告勝訴部分，本院所命給付之金額未逾50萬元，爰依
    民事訴訟法第389條第1項第5款之規定，依職權宣告假執行
    ，原告雖聲明願供擔保請准宣告假執行，惟本院既已職權宣
    告之，原告此部分聲請，核僅為促請本院職權發動，自無庸
    另為准駁之諭知，附此指明。又被告陳明願供擔保，聲請宣
    告免為假執行，於法並無不合，爰酌定相當擔保金額准許之
    。至於原告敗訴部分，其假執行之聲請，已失所依據，應併
    予駁回。　　
七、本件事證已臻明確，兩造其餘攻擊防禦方法及所提之證據，
    經審酌後均與判決之結果不生影響，爰不另一一論述，併此
    敘明。
八、訴訟費用負擔之依據：民事訴訟法第79條。
中　　華　　民　　國　　111 　年　　6 　　月　　22　　日
    　　　　　　　臺灣宜蘭地方法院民事庭
　　　　　　　　　　　　　審判長法　官  鄭貽馨
　　　　　　　　　　　　　　　　法  官　黃淑芳
　　　　　　　　　　　　　　　　法  官　張文愷
附表：
日期 期間 相當於租金之不當得利 105年5月26日至106年12月31日 1年7月6日 系爭土地申報地價48元×（9479.64平方公尺+32.42平方公尺）×（1+7/12+6/365）年×8%=58,434元（小數點以下四捨五入） 107年1月1日至109年6月15日 2年5月15日 系爭土地申報地價18元×（9479.64平方公尺+32.42平方公尺）×（2+5/12+15/365）年×8%=33,665元（小數點以下四捨五入） 

以上正本係照原本作成。
如對本判決上訴，須於判決送達後二十日之不變期間內，向本院
提出上訴狀（應附繕本）。
如委任律師提起上訴者，應一併繳納上訴審裁判費。
中　　華　　民　　國　　111 　年　　6 　　月　　22　　日
                                書記官  林仁修